【裁判字號】    89,重訴,408
【裁判日期】    901011
【裁判案由】    減少價金
【裁判全文】
臺灣臺南地方法院民事判決  八十九年度重訴字第四○八號
    原      告  辛○○
                乙○○
                辰○○
                午○○
                卯○○
                壬○○
                巳○○
                丑○○
                甲○○
                庚○○
                癸○○
                戊○○
                子○○
                己○○
    法定代理人  丙○○
    訴訟代理人  寅○○
    被      告  丁○○
右當事人間請求減少價金事件，本院判決如左：
    主      文
原告之訴及假執行之聲請均駁回。
訴訟費用由原告負擔。
    事實及理由
一、原告起訴主張：原告辛○○等十四人分別於如附表一所示之時間、價金，向被告
    丁○○、郡豐建設股份有限公司購買「龍郡」集合式透天住宅房地各乙戶，原告
    所購買房屋編號詳如附表一所示，然被告於出售系爭房地之際，於廣告圖說中強
    調系爭不動產位於黃金路段（一分鐘到黃昏市場、玉山銀行、其達醫院），坐落
    於３０米永大路旁，可坐擁永康市○○○路、大灣路、中正北路、中華五路五大
    交通動脈，無往不利，且於原告前往看屋時，並提出「龍郡」之『全區平面總配
    置圖＆道路係統示意圖』取信原告，圖內將各該連接道路描繪十分清楚，且原告
    現場觀看時，亦有如附圖所示丙路直接連接永大路，原告因而購買系爭房地。詎
    被告公司於「龍郡」案銷售完畢，承購戶陸續搬入居住後，丙路通往永大路路口
    竟然於八十八年七月份左右被封住，須繞道附圖所示甲路經乙路出入，造成住戶
    極大不便，且於丙路封路後，剩餘四戶房地之出售價格如附表二所示，遠低於原
    告之購屋價格，又被告在道路封閉後，曾寄送住戶每戶一萬元之支票，亦足證被
    告已自認本件買賣標的物確有瑕疵。因原告無法依廣告圖所載之丙路通行，且買
    賣標的物即土地及建物因對外連絡不便，致使用價值與交易價值嚴重下滑，是系
    爭土地及房屋有嚴重瑕疵，故依民法第三百五十三條、第三百五十九條、消費者
    保護法第二十二條規定，請求被告減少以買賣價金一成計算之金額為賠償。又本
    件土地、房屋買賣係屬不可分之契約，故被告就此瑕疵，應負連帶責任等語。並
    聲明：(一)被告應連帶給付原告辛○○新臺幣（下同）柒拾捌萬貳仟元、原告乙○○柒拾參萬元、原告辰○○陸拾柒萬元、原告午○○柒拾貳萬伍仟元、原告卯○○陸拾捌萬元、原告壬○○陸拾陸萬元、原告巳○○柒拾肆萬元、原告丑○○陸
    拾陸萬捌仟元、原告甲○○陸拾伍萬元、原告庚○○陸拾捌萬元、原告癸○○陸
    拾參萬元、原告戊○○陸拾參萬伍仟元、子○○陸拾玖萬元、原告己○○柒拾捌
    萬捌仟元，及均自起訴狀繕本送達翌日起至清償日止，按年息百分之五計算之利
    息。
    (二)願供擔保，請准宣告假執行。
二、被告則以：龍郡社區主要對外連絡道路為甲路，系爭買賣標的物並無減少價值之
    瑕疵，因銷售時於預定工地臨永大路設接待中心，接待中心內有建築藍圖、都市
    計畫環境展示圖、立體模型圖等，清楚標示基地對外連絡道路，且原告所提之廣
    告圖亦標示有黑色實線，將丙路與永大路為間隔，是購買附表一編號Ｂ２、Ｂ４
    、Ｂ７、Ｃ２、Ｄ１、Ｄ２、Ｄ４、Ｄ１２、Ｅ１等原告，由展示中心之各項展
    示，已充分明白丙路無直通永大路之可能。另編號Ａ４、Ａ３、Ｂ５、Ｂ８、Ｂ
    １０之原告購買系爭房屋時，社區已建造完成，並將接待中心移至成屋中，亦有
    相同配置圖，則原告主張被告有提供八米路直通永大路之責任，亦乏依據。又被
    告係因附圖所示甲路遭台灣省都市計畫發展局發包施工，不利通行，與被告交屋
    時狀況差別甚多，經住戶反應得否向丙路通永大路之地主承租土地供通行，然未
    獲同意，始預計支出之租金分配予住戶，以補貼甲路施工時之出入不便，並非自
    認有瑕疵。至於附表二所示四戶購買價格較低，係因房地產不景氣價格滑落，且
    為所謂之餘屋，被告公司亦有結案之考量，基於對市場之預期，以乘數效果降價
    ，乃屬常見，原告以價格之變動謂因丙路封路之關係，尚嫌無據。另依現場照片
    所示，於接待中心房屋、停車格（一般長度約三至四米）、丙路等相關地點位置
    ，並參考原告午○○及被告訴訟代理人寅○○所繪製之相關標示，足證丙路為接
    待中心所阻隔，並未直通永大路。雖不排除興建之工人或原告可能在適逢停車格
    未有人擺設汽車時，圖一時便利以該停車格空間出入，但衡情該處係一時便利使
    用停車格（位置）行駛，並非道路，原告亦無通行權，原告以短暫通行便利之情
    形推論被告有契約上之責任，並請求減少價金，尚嫌無據。又被告丁○○僅單純
    出賣土地，並未參與房屋出賣人郡豐建設公司之業務，亦不曾直接與原告等人有
    何買賣之接洽，乃雙方不爭之事實，本件被告丁○○已依約交付土地，完成所有
    權之移轉，買賣債務已履行，原告主張被告丁○○需與郡豐公司連帶負責，亦與
    民法第二百七十二條連帶債務之成立需法律有規定或明示者不符等語，資為抗辯
    。並聲明：(一)原告之訴及假執行之聲請均駁回；(二)如受不利判決，願供擔保免為
    假執行。
三、兩造不爭執之事實：
  (一)原告購買龍郡社區土地、房屋及其價金、簽約時間、交屋時間，均如附表一所示
    。
  (二)丙路至永大路之通道於八十八年六月底遭封閉，封閉前之狀況如被告提出之接待
    中心照片、封閉後之現況如原告提出之照片所示。
  (三)龍郡社區房屋編號Ａ２、Ｃ５、Ｃ６、Ｅ４簽約日期及成交價格，如附表二所示
    。
  (四)丙路前端臨永大路之土地（原先接待中心、永康鎮○○段四八九六之三地號）於
    八十八年七月由被告丁○○出售第三人劉水。
  (五)原告於八十九年五月均收到被告公司郵寄面額一萬元之支票。
四、得心證之理由：
    本件兩造所爭執者，在於原告購買龍郡社區土地、房屋後、交屋時，可透過接待
    中心旁空地直通社區，嗣八十八年六月底丙路遭封閉，須改由甲路進出，則系爭
    土地、建物有無減少價值之瑕疵。
    原告主張系爭土地、房屋有減少價值之瑕疵，無非係以被告公司銷售之廣告平面
    圖、封路前後之土地建物銷售價格及道路現況、被告寄發一萬元支票等項為據。
    經查：
  (一)除購買附表一所示房屋編號：Ｂ２、Ｂ４、Ｂ７、Ｃ２、Ｄ１、Ｄ２、Ｄ４、Ｄ
    １２、Ｅ１等原告，係購買預售屋，其餘原告均係以現況交屋，有不動產買賣合
    約書所載其他約定條款及附表一之簽約日期可參，是原告辛○○、乙○○、卯○○、癸○○、戊○○於購屋時，就系爭土地、房屋之坐落位置及道路連絡狀況，
    已得現場實際觀看，無須完全依憑廣告平面圖之示意與說明。
  (二)原告提出之龍郡廣告平面圖（原證二），廣告說明雖記載「龍郡緊臨20000坪公
    園綠地，正對國小用地、．．100公尺內達黃昏市場、地政事務所、．．1分鐘內
    囊括玉山銀行、其達醫院、偉庭游泳池俱樂部」，但於說明下方之交通位置圖，
    可明顯看出其紅色標示之工地隔鄰接待中心始與永大路相接，其背面之【全區平
    面總配置圖＆道路系統示意圖】上丙路部分雖全部使用白色，然至接待中心前即
    有黑色實線遮斷，且據被告提出之接待中心內部現場立體模型，已清楚標示丙路
    無直接通至永大路。參以圖面上所示丁路、戊路部分，雖標示為道路，但現況實
    際並無該二道路之設置，有被告訴訟代理人寅○○之陳述（本院八十九年十一月
    二十七日筆錄）及原告提出之現場照片，原告亦未就此爭執依圖應有丁路及戊路
    之設置，足認該廣告圖僅供系爭工地位置之參考，且丙路之通路情形依此圖並無
    何足以使人誤認之情況。
  (三)原告另主張於前往現場看屋時，係從接待中心旁之丙路直接進入社區等語，然據
    被告提出接待中心之現場照片，其右側雖鋪設柏油，可直接通往丙路連接社區，
    但其上畫有停車格，而原告午○○陳述：「招待中心離永大路還有一段距離，在
    招待中心兩旁都有停車格子，如卷內附圖鉛筆所示，所以中間還有一段可以出入
    ，後來接待中心拆掉後，就順便封路了，建設公司封路時，我們並不知道，接待
    中心遷移Ｅ四後又遷到Ｃ六，但是我們通行到六月底都是如照片所示，接待中心
    的空屋還是在那裡，直到八十八年六月底才把接待中心房子拆掉，順便把道路封
    起來。」（本院九十年三月十九日筆錄參照），核與原告辛○○、證人即原告徐
    益智之配偶鄭清石所述情形大致相符，而與照片內容一致，足認於八十八年六月
    底前雖可從永大路通過接待中心旁空地直接到達社區，但該處非原來即為設計為
    道路使用，而係停車空地，是縱原告原先可自該處連接永大路直接出入，僅為暫
    時之便利性通過。又該處依地籍圖與土地登記簿謄本所載之地號為四八九六之三
    ，所有權人劉水於八十八年七月十六日自被告丁○○處買賣取得，則該四八九六
    之三地號土地本非社區使用土地，原告與被告公司或被告丁○○簽訂之房屋或土
    地買賣契約亦未特別約定該四八九六之三號土地不得轉售或須提供作為道路使用
    ，尚難認被告丁○○將四八九六之三號土地另行出售有何契約義務之違反。
  (四)至於原告以封路前後，買受龍郡社區之價格差異甚大，主張原告受有價值減損等
    語，並提出附表二價格比較表為據，然查影響房屋價格之因素甚多，依內政部建
    築研究所委託研究計畫之成果，房地產景氣基準循環綜合指標自八十五年以來即
    呈現持續下降趨勢，另按太平洋房屋企研室之統計資料顯示，八十八年平均房價
    跌幅為百分之九．六四，是原告乙○○買受Ａ３房屋之簽約時間八十八年五月，
    與第三人郭俊良買受Ａ２房屋之簽約時間八十八年十一月二十三日相距六個月，
    縱無其他因素影響，市場價格即有波動，況Ａ２、Ｃ５、Ｅ４、Ｃ６等房屋係社
    區最後銷售之房屋，被告基於收回資金之需求，降價求售亦不無可能，此觀上開
    戶數之房屋買賣契約上均約定不得將成交價格透露他人知悉，足認該成交價格確
    實低於原先所定銷售價格。是原告據此價格變化主張為封路之影響，自不足取。
  (五)按出賣人之物的瑕疵擔保責任，無論係因法律規定或特別約定而生，均係指物之
    出賣人對於買受人擔保其物依民法第三百七十三條之規定危險移轉於買受人時，
    無瑕疵或具有其保證之品質而言，是物之瑕疵擔保責任之成立，以該瑕疵於危險
    移轉時已存在為前提，此觀民法第三百五十四條第一項之規定自明。經查，上開
    四八九六之三地號土地，係於八十八年六月底封閉，而原告交屋之日期均於八十
    八年六月底道路封閉前，有附表一之房屋交屋日期可憑，依兩造契約內容，被告
    尚無提供系爭丙路直通永大路之義務，已如前述，況該土地封閉之事實發生於危
    險移轉於買受人之後，亦與民法第三百五十四條第一項所定瑕疵之要件不符。是
    縱被告於八十九年五月寄送一萬元支票予原告，不論其原因係甲路出入不便或丙
    路臨永大路端封閉，均不因此使被告負有瑕疵擔保責任，是原告持上開事實認係
    被告自認負有擔保義務云云，亦不可採。
五、綜上所述，被告公司之廣告圖樣及文字說明，並無足以使人誤認丙路可直通永大
    路，而原告於八十八年六月底前係透過原接待中心之柏油空地通往社區，該處並
    非既成道路，兩造之買賣契約亦無約定被告公司或被告丁○○負有提供丙路直通
    永大路之義務，而房屋交易價格之波動影響因素眾多，且系爭四八九六之三地號
    土地封閉係於本件買賣標的物交付即危險移轉後，是原告據上開事由主張被告應
    連帶給付如聲明所示金額，及自起訴狀繕本送達翌日起至清償日止，按年息百分
    之五計算之利息，自無理由，應予駁回。而其假執行宣告之聲請亦失所附麗，應
    併予駁回。
六、兩造法律關係及事實已臻明確，原告請求勘驗現場、鑑定房屋價格及兩造有關除
    斥期間、被告二人應否連帶負責之主張、答辯，核與判決結果無影響，自無調查
    及駁斥必要，附此敘明。
七、訴訟費用負擔之依據：民事訴訟法第七十八條、第八十五條第一項前段。
中      華      民      國    九十    年      十      月     十一     日
                                臺灣臺南地方法院民事第三庭
~B法      官  蔡孟珊
右為正本係照原本作成
如對本判決上訴，須於判決送達後廿日內向本院提出上訴狀
中      華      民      國    九十    年      十      月    十一      日
~B法院書記官  魏安里


司法院資訊處製作；財團法人民間司法改革基金會備份。
